臺灣嘉義地方法院刑事判決　　　　　　　　　　　　　　九十年度易字第五九三號
　　公　訴　人　臺灣嘉義地方法院檢察署檢察官
　　被　　　告　丙○○
　　被　　　告　庚○○
　　共　　　同
　　選任辯護人　蔡碧仲律師
　　　　　　　　汪玉蓮
　　　　　　　　楊瓊雅
右列被告因貪污等案件，經檢察官提起公訴（起訴案號：九十年度偵字第七三三號）
，本院判決如左：
    主  文
丙○○、庚○○均無罪。
    理  由
一、公訴意旨及所持論據均如附件起訴書所載。
二、按犯罪事實應依證據認定之，無證據不得推定其犯罪事實，又不能證明被告犯罪
    者，應諭知無罪之判決，刑事訴訟法第一百五十四條、第三百零一條第一項前段
    分別定有明文。且事實之認定，應憑證據，如未能發現相當證據，或證據不足以
    證明，自不能以推測或擬制之方法，為裁判基礎；而認定犯罪事實所憑之證據，
    無論係直接證據或間接證據，其為訴訟上之證明，須於通常一般之人均不致有所
    懷疑，而得確信其為真實之程度者，始得據為有罪之認定，倘其證明尚未達到此
    一程度，而有合理之懷疑存在，復無其他調查途徑可尋，法院即應為無罪之判決
    （最高法院四十年台上字第八六號判例、七十六年臺上字第四九八六號判例意旨
    參照）。再按搜索，乃以發現被告或應扣押之物為目的，對於身體、物件或住宅
    或其他處所，施以搜查檢索之強制處分，若僅限於表面之觀察及探求，未使用強
    制手段深入搜求且未任意搜查身體、翻箱倒櫃或作其他強制處分尚非屬搜索行為
    。依內政部警政署於八十八年六月十五日頒行之警察偵查犯罪規範第○一○一一
    、○三○○九、○四○○一、○六○六四條規定，警察人員受理辦案或發現犯罪
    ，均應立即反應，並製作筆錄，同時通報各有關單位處理，並於二十四小時內填
    報刑案紀錄表分送有關單位；到達現場後除一面封鎖現場外，同時對被害人、關
    係人、發現人、證人進行初步之調查訪問，藉以瞭解案件發生及發現情形、在場
    人員、物品、跡證之動態或變化，並詳實紀錄；案情研判應以調查、訪問、觀察
    、搜索及現場勘查所得之正確資料證據，加以思惟辨證；搜索係偵查犯罪過程中
    ，偵查人員為發現隱匿之犯罪嫌疑人及搜查證據所為之強制處分，執行搜索時應
    遵守法定程序；又依內政部警政署加強保護智慧財產權工作實施計劃，警察機關
    受理偵辦違反商標法、專利法案件應注意參照刑事訴訟法相關規定辦理，且違反
    商標法案件係屬公訴罪，警察機關知有仿冒情事，得逕行取締，此有上開機關九
    十一年四月二十六日函附資料附於本院卷可參，核先敘明。
三、訊據被告丙○○、庚○○則堅詞否認有何公訴人起訴之刑法第三百零七條違法搜
    索或第三百零四條強制犯行。被告丙○○辯稱略以：係因情況緊急，證據尚不充
    分，故先去查看，並徵得同意而取得出貨單，嗣要求製作筆錄時，因雙方有親戚
    及朋友關係，有和解之意願，始讓雙方談談看，未立即製作筆錄等語。被告庚○○辯稱略以：經老闆丁○○指示，恐遭仿冒之公司肥料正在生產及出貨，因事出
    突然，情況不明，為爭取時效，才聯絡甫認識之警員即被告丙○○一同到場，並
    經同意而到處查看，協談之過程平和，並有相關之人士到場參與協調，事後還一
    起吃飯等語。
四、經查：
（一）被告庚○○供稱：「（對起訴書之犯罪事實有何意見？你之前認識丙○○否？
      ）我是冤枉的，捉賊被當做賊；九十年一月十六日當天三點多時，老板丁○○
      有通知我東石合作農場有偷做公司肥料，因為我是業務主任，他叫去處理，先
      報案會同警方處理，我去時因沒帶證件，警員丙○○受理，他說要帶公司的營
      利登記證、肥料的專利證明、委任狀，我只帶身分證而已，我打電話回公司，
      公司有把這些資料傳真到刑警隊，因為我是向嘉義縣刑警隊報案的；本來要做
      筆錄，因為沒確切證據，怕他們出貨，為趕時間，我就和丙○○先去東石合作
      農場，當時我們公司只有我去，有另一個刑警要跟我們去，出了刑警隊門口後
      他又折回，只有丙○○跟我們一起去；我們當天到東石合作農場時，大門是打
      開的，我坐丙○○開的自用小客車，車子直接開進去，農場負責人甲○○出來
      ，丙○○表明身分說有人檢舉，農場有涉嫌侵害肥料的專利，想要看一下農場
      ，老板說好，當時乙○○有在場，甲○○要帶我們看農場時，乙○○先離開，
      我們到農場的時間約當天下午五時左右；我們到他生產的工廠看沒發現有偷做
      的肥料，我們根據檢舉知道農場有侵害我們肥料的專利，但尚未取得證據，所
      以在客廳坐，談論這件事時，甲○○請王清興（綽號馬場）來，在場的有疑似
      農場的會計及甲○○的哥哥，我們要求甲○○提出當天及前一天的出貨單給我
      們看，發現有出貨到中埔，廠牌和我們肥料的廠牌相同，丙○○要他們影印出
      貨單給我們，我只拿到一張出貨單影本；王清興當場有承認有冒用商標專利，
      希望我們私下和解，我說我一人無法做主，我就當場打電話給老板，讓王清興
      和老板談。後來我及丙○○、甲○○、王清興、甲○○的哥哥一起去吃飯，吃
      完飯後丙○○先離開，我們再去喝酒，飯錢及酒錢是他們請的，我不知道誰付
      錢；第二天我回到公司有拿出貨單給老板看，老板叫我去中埔，我打電話給丙○○，我自己開向朋友借的車，丙○○開自用車，我們相約會合再一起去中埔
      農禾公司，我們到農禾公司時他們公司門沒關，農禾公司是位於馬路旁的鐵皮
      屋，所以我們車停路旁就直接進去，乙○○及他朋友、公司會計在場。當時我
      們要去時沒事先告訴乙○○，本來第二天要做筆錄，因為乙○○和我們老板是
      表兄弟，所以老板還沒決定是否提出告訴；當時我們問乙○○肥料是否能追回
      ，他說銷出去沒辦法了，我打電話回公司，讓乙○○和老板在電話中談；乙○○說他有叔叔在做刑警的督察，要求丙○○慢點做筆錄，他們要私下談談看；
      我打電話給梅山的代表戊○○，戊○○到場時丙○○已經離開，當時沒談出結
      果，乙○○又邀我們到東石合作農場談，我們再到東石農場談，還是沒結果，
      因為我們公司損失二百多萬元，要求賠償，乙○○只要賠三萬元，我不知道為
      何後來會談到五十萬元及事後丙○○去取款的事，我都不清楚；後來一月十八
      日下午五、六點時，丙○○打電話叫我到刑警隊做筆錄，我有去做，我去時才
      知對方報警；我在裕禾公司做約三年，本來我們合夥關係，後來受僱於他約二
      年，我月薪三萬元，我請律師的費用是公司幫我付的。我是透過朋友介紹而認
      識丙○○，所以要報案時就先找他」等語，核與其警訊及偵查中所述情節大致
      相符，應非杜撰。
（二）被告丙○○供稱：「（對本件犯罪事實有何意見？）本件庚○○先打電話到刑
      警隊叫我出去，我要他先做筆錄，他說時間緊迫，對方肥料要運送出去，叫我
      先去看，有一位同事本來要和我們去，後來沒去，我就和庚○○一起到東石農
      場，我開自用車帶庚○○去，時間約已是下午四點半了，東石農場門開著，外
      面沒警衛，甲○○及會計在場，我有告訴甲○○我是到刑警隊的，並提出服務
      證，我說他們涉嫌侵犯商標，偷做裕禾公司肥料，乙○○聽到後就先離開了，
      他請我們喝茶，我請他帶我們到農場去看看，我沒看到有關財旺牌的肥料，我
      們又回到辦公室泡茶，我要求甲○○提出出貨單，他說好，叫小姐拿給我看，
      庚○○告訴我可能是中埔阿坤偷做肥料的，我在出貨單上有看到約五、六張有
      寫中埔阿坤，我問甲○○是否可影印給我，他說好，就叫小姐影印給我，我要
      離開時，接到余政達的電話，要我去東石海龍王吃飯，吃完飯我就離開了；當
      天庚○○沒有提出確切證據，所以沒簽報案三聯單及做筆錄，當時我到現場有
      要求提出營利事業登記證及專利證明，我的組長及同事知道我在辦這件案件，
      第二天早上我去竹崎喝喜酒，接到庚○○電話，他說已查到中埔阿坤是誰，我
      們相約會合後一起找乙○○，找到乙○○後，他的公司是一間店面，門沒關，
      乙○○走出來，他說是乙○○，我有表明身分；庚○○有和乙○○說偷做肥料
      ，且他的價格比公司低，要他打電話和董事長丁○○講，乙○○沒和丁○○講
      ，庚○○對乙○○說他們偷做四、五千包肥料，乙○○說只有一千六百包而已
      ，庚○○要求把肥料追回來，乙○○說沒辦法，肥料已使用了，我走出門外，
      看到外面有財旺牌肥料，我就拿隨身帶的相機拍二張照片，乙○○說他的親戚
      是我的督察，希望讓他們私下談談，我有說是公訴罪，要移送，但可以讓他們
      談談，我就先離開了；（在警訊偵查訊問中所說的話是否實在？提示筆錄並告
      以要旨）實在」等語，核與其警訊及偵查中所述情節大致相符，應非杜撰。
（三）又經與被告丙○○、庚○○隔離訊問，證人丁○○到庭具結證稱：「（你是裕
      禾公司負責人否？）是，庚○○是我們雲林嘉義區的駐區業務主任；（你當時
      如何告訴庚○○查這件事？）我是聽到北港的朋友告訴我在東石農場有我們公
      司肥料，我以為東石農場偷做的，我本來不知道是乙○○經營的農禾公司仿冒
      ，乙○○與我有親戚關係，他們公司有經銷我們肥料，我沒同意他生產製造我
      們公司肥料，他自行生產也沒有告訴我們公司，他有經銷我們公司肥料已有四
      年，但後來數量一直減少，我覺得很奇怪，但沒辦法追究，我的公司設在台南
      縣官田鄉，庚○○是嘉義最大的主管，我當天有先向嘉義縣農業局報備，農業
      局說會先去了解，我又怕對方會知道，無法搜查證據，就叫庚○○先去查，我
      不認識丙○○，庚○○叫我傳真公司執照、工廠登記證、肥料專利證書到嘉義
      縣刑警隊去，當天下午庚○○打電話給我，說對方要求和解，我以為是東石農
      場，當時東石農場找王清興出來談，由庚○○去談，我原本要他們把貨追回來
      ，他們說貨沒辦法追回來，我說要以二百六十萬元去談，後來沒談成，因為第
      二天對方說以三萬元談，我說那算了，到法院告好了，談的過程我都沒參與，
      沒到現場；（是否知道庚○○沒做警訊筆錄？）知道，因為他說時間來不及，
      當天我先向農業局報備，怕太晚去沒法保留證據；（在警訊偵查訊問中所說的
      話是否實在？提示筆錄並告以要旨）實在；（本件侵犯商標部分對方是否有和
      你們和解？）沒有，因為本案我已無心告他們」等語。參諸被告所提出之台南
      縣政府營利事業登記證、經濟部中央標準局商標註冊證、經濟部工廠登記證、
      緊急委託書、存證信函等物證所示，裕禾公司確實合法擁有財旺牌肥料之商標
      權，且於被告到東石農場查看之翌日（九十年一月十七日）寄發存證信函予該
      農場負責人甲○○，證人丁○○之上開證詞，堪予採信。是以，被告丙○○身
      為刑警，本有受理報案及偵查犯罪之職權，而被告庚○○又攜帶部分資料到警
      局報案，顯有發動偵查之必要，且據稱嫌疑人之違反商標、專利之犯行正在實
      施，因時間上之急迫性，未先製作相關筆錄，而暫時先到現場勘查，亦符合情
      理之常，且係實際偵查犯罪所難避免之狀況，倘未違反當事人意願或實施強制
      力，尚無從憑此逕予認定係違法搜索。
（四）另經與被告丙○○、庚○○當庭對質，證人甲○○到庭具結證稱：「（在警訊
      偵查訊問中所說的話是否實在？提示筆錄並告以要旨）實在；（是否知道財旺
      牌肥料有商標權的產品﹖是否係乙○○委託你們生產？）不知有商標權，是乙○○委託生產；（被告丙○○、被告庚○○到你們農場時乙○○是否在場？）
      當時是己○○在場；（你回來的情形如何？）當天乙○○有來，我忘記確定的
      時間，不知他當時是否在場，被告丙○○有拿證件給我看，並說有人檢舉我們
      模仿商標，我說沒有，他說要我帶他們看一下，我說好就帶他們進去看，他們
      沒有隨便翻動或搜查，沒看到什麼東西，我們又回到辦公室泡茶，他們又要求
      看出貨單，我請己○○拿出貨單，他們翻看後要我們影印幾張給他，因為我們
      不太懂法律，碰到刑警會緊張，所以打電話給親戚幫忙協調一起吃飯交個朋友
      ；（他們第二天有否再去你們那裡？）庚○○約第二天或第三天到我們那裡談
      ，丙○○沒來，還有其他一些人在場，他們價錢談不成；第一天被告丙○○好
      像沒叫我去做筆錄，餘如我在警訊、偵查所述」等語。核與證人己○○到庭具
      結證稱：「（經過情形如何？）他們進來說要找負責人，我問那裡找，他們拿
      出證件，我就聯絡甲○○回來，他們談時我沒注意，被告他們約下午四時到，
      他們坐沙發談事情，內容我沒聽清楚，沒有爭吵，他們有在農場內到處看，他
      們要求要看出貨單，老闆要我拿出貨單，我有拿出並影印」等語相吻合，堪予
      採信。是以，被告丙○○、庚○○到東石農場時，因出示警察證件，並表明因
      涉嫌違反商標、專利法而來查看，經證人甲○○同意及陪同，渠等始在該農場
      到處查看，並未隨意翻動東西或實施強制力，亦未違反甲○○當時明示之意思
      ，且證人己○○亦係經其老闆甲○○之指示，而取出相關資料供被告丙○○、
      庚○○核閱，並影印部分出貨單交予被告取回，核上開行為，僅係經當事人配
      合之初步調查或訪問，尚不該當搜索之強制處分行為。
（五）另證人乙○○於警訊、偵訊中雖曾指述被告丙○○、庚○○到農禾公司時，表
      示搜索及和解之意，惟未具體指出如何實施強暴脅迫，亦未具體指明有何搜索
      行為，且據證人丁○○、甲○○、被告庚○○之供述、出貨單等相關跡證所示
      ，證人乙○○確實涉有違反商標法之嫌疑，其與被告丙○○、庚○○之立場相
      對立，其證詞顯有偏頗可能。又證人戊○○到庭具結證稱：「（本件你是否有
      參與？）我是後來出來協調的，因為庚○○打電話給我，我們有一起到乙○○
      的農禾公司，再到東石的農場，時間我忘了，那時對方已報案；（你參與的情
      形如何？）第一天晚上到朴子杏花餐廳吃飯，庚○○、我及一個朋友、東石農
      場的甲○○、王清興（馬場）、甲○○的親戚（余政達），當時丙○○沒去，
      對方否認仿冒的事，沒談出結果；第二天我們先去乙○○那裡，知道甲○○在
      ，我們又去東石農場，在東石農場，我們說要二百六十萬元，對方乙○○說他
      只有三萬元，所以沒談成，當天丙○○仍沒去，後來我們說再協調好了，因為
      金額差太多，本件我在協調的過程都沒見過丙○○，我是受庚○○委託幫忙談
      和解（在警訊偵查訊問中所說的話是否實在？提示筆錄並告以要旨）實在」等
      語，足見對於涉嫌違反商標法一事，乙○○、甲○○等人均一再表示私下和解
      之意，非被告丙○○、庚○○利用職權強行要求和解。再查，依九十年一月十
      八日被告丙○○、乙○○之電話錄音及譯文所示：被告丙○○明確要求乙○○
      到警察局製作筆錄，惟乙○○一再表示希望和解金額能談少一點，並以公司沒
      有其他人為由，要求被告丙○○到乙○○處所談，嗣後雙方就和解金額才接續
      討論；是以，被告丙○○係在通知、調查、訪問過程中，因雙方表示有親戚朋
      友關係，及央請其他公正人士參予協調之情況下，始暫緩相關筆錄之製作，並
      參與和解事宜之協談，其有徇私護短之意，未為利害關係之迴避，及儘速補正
      相關程序，雖有可議，但其在不違反當事人明示之意願，主動偵查違反商標法
      之公訴案件，且僅限於表面之觀察及探求，未使用強制手段深入搜求，且未任
      意搜查身體、翻箱倒櫃或作其他強制處分，尚非屬搜索行為，亦無強暴脅迫之
      可言，法所允許，尚不該當強制行為或搜索行為。
（六）綜合上開論述，被告丙○○、庚○○前揭辯解並非子虛，自可採信，公訴人所
      舉之證據不足為被告犯罪事實之認定。此外，復查無其他積極事證足認被告確
      有何違法犯行，既不能證明被告丙○○、庚○○犯刑法第三百零七條違法搜索
      罪、第三百零四條強制罪或其他罪刑，揆之前揭法條、判例之說明，應為無罪
      判決之諭知。
據上論斷，應依刑事訴訟法第三百零一條第一項，判決如主文。
本案經檢察官陳美君到庭執行職務
中      華      民      國      九十一    年      七    月          二  日
                                臺灣嘉義地方法院刑事第一庭
                                        法  官  李  麗  萍
右正本證明與原本無異。
如不服本判決，應於判決送達後十日內向本院提出上訴狀( 應附繕本 )。
中      華      民      國      九十一    年      七    月          二  日
                                        書記官  侯  麗  茹
